臺灣高雄地方法院高雄簡易庭民事判決
　　　　　　　　　　　　　　　　　 109年度雄小字第3658號
原　　　告　唐毅森　
訴訟代理人　齊雪靜　
　　　　　　廖惜玲　
被　　　告　自立一信大樓管理委員會

法定代理人　郭秀娥　

上列當事人間請求損害賠償事件，本院於民國110 年9 月29日言
詞辯論終結，判決如下：
    主  文
被告應給付原告新臺幣貳萬零貳佰柒拾伍元，及自民國一０九年
十二月十一日起至清償日止，按週年利率百分之五計算之利息。
原告其餘之訴駁回。
訴訟費用新臺幣貳仟壹佰陸拾捌元，由被告負擔新臺幣壹仟元，
餘由原告負擔。
本判決第一項得假執行，但被告如以新臺幣貳萬零貳佰柒拾伍元
為原告預供擔保，得免為假執行。
    事實及理由
一、按當事人喪失訴訟能力或法定代理人死亡或其代理權消滅者
    ，訴訟程序在有法定代理人或取得訴訟能力之本人承受其訴
    訟以前當然停止；民事訴訟法第168 條至第172 條、第174
    條規定之承受訴訟人，於得為承受時，應即為承受之聲明；
    如當事人不聲明承受訴訟時，法院亦得依職權，以裁定命其
    續行訴訟，民事訴訟法第170 條、第175 條、第178 條定有
    明文。本件原告起訴後，被告之法定代理人業經改選，於民
    國110 年1 月1 日起變更為郭秀娥，此有自立一信大樓109
    年度第二次區分所有權人會議紀錄可證（見本院卷一第179
    頁），茲因被告新任法定代理人郭秀娥遲未聲明承受訴訟，
    本院遂依首揭規定，依職權裁定命其續行訴訟。
二、原告主張：原告為門牌號碼高雄市○○區○○○路000 號6
    樓之1 房屋（下稱系爭房屋）之所有權人，為該房屋所在自
    立一信大樓之區分所有權人。108 年4 月15日時任被告主任
    委員之訴外人郭韋朱欲查找該大樓4 樓住戶漏水原因，而帶
    同從事水電修繕之訴外人劉吳盟至系爭房屋查看，查看結果
    懷疑漏水源是屋內一房間外之公共管道間（位置如本院卷一
    第93頁示意圖，下稱甲管道間），郭韋朱因而要求將甲管道
    間牆壁鑿開以便查看，原告同意並由劉吳盟施工鑿開牆壁後
    ，發現是其內公共排水管（下稱A 管）破裂導致漏水，後續
    劉吳盟修繕該破裂之A 管、回復牆壁之費用為新臺幣（下同
    ）9,800 元（修繕項目詳如附表編號1 所示），已由原告代
    墊支付。當時原告因屋內另一房間之牆面有壁癌、衣櫃生白
    蟻（房間位置見本院卷一第93頁示意圖，下稱B 管房間），
    亦請劉吳盟一併查看原因，發現位在該房間內之公共管道間
    （位置見本院卷一第93頁示意圖，下稱乙管道間）亦有漏水
    ，鑿開牆壁後發現是其內公共排水管（下稱B 管）破裂所致
    ，原告通知被告之主任委員會同查看，但被告均置之不理，
    原告僅能委請劉吳盟修繕B 管、回復管道間牆壁，並將因漏
    水而生壁癌之牆壁打除重做，再鋪上防水板，另修繕B 管房
    間天花板及隔壁浴廁其他漏水損壞，共支出83,046元（修繕
    內容、金額詳如附表編號2 、3 、4 所示）。自立一信大樓
    前述二公共排水管破裂漏水，其修繕費用依公寓大廈管理條
    例第10條第2 項規定，本應由被告負擔，B 管破裂漏水導致
    B 管房間及隔壁浴廁損壞，亦應由被告賠償修繕費用，被告
    屢經原告通知卻拒不支付上開修繕費用共92,846元，為此提
    起本訴，並聲明：被告應給付原告92,846元，及自起訴狀繕
    本送達翌日起至清償日止，按週年利率5 ﹪計算之利息。
三、被告則以：不爭執劉吳盟有在系爭房屋施工，但否認系爭房
    屋之漏水、損壞為公共排水管破裂所造成，原告於107 、10
    8 年間曾進行裝潢修繕，將4 間套房改為6 間，亦可能是漏
    水原因。原告同時對被告、同棟大樓7 樓之3 、8 樓之3 房
    屋之屋主提告請求漏水修繕費用，金額分別為92,846元、5
    萬元、10幾萬元，若漏水原因是公共排水管破裂，原告為何
    又提告其他住戶？修繕費用豈會如何鉅額？縱有大樓公共管
    線漏水導致系爭房屋損壞情事，原告應先向被告提出修繕申
    請，經被告比價、同意修繕後，始能向被告請求修繕費用，
    而非逕自修繕後漫天喊價要求被告負擔，且自立一信大樓房
    屋老舊，公共基金不足，被告於107 年間即決議公共管線漏
    水影響屋內，其修繕費用應由住戶與被告各負擔50﹪，嗣於
    108 年12月30日並經區分所有權人會議做成決議，劉吳盟亦
    明知此情，故原告不能向被告請求全額。再原告主張之修繕
    金額過高不足採信，提出之估價單、發票恐係原告為向被告
    請求，刻意與劉吳盟串通而製作，真實性堪疑等語，資為抗
    辯，並聲明：原告之訴駁回。
四、得心證之理由：
  ㈠原告主張其為系爭房屋之所有權人，係該房屋所在自立一信
    大樓之區分所有權人乙情，業據其提出建物所有權狀為憑（
    見本院卷一第107 頁），並為被告所不爭執（見本院卷一第
    218 頁），自堪認屬實。
  ㈡原告另主張系爭房屋於108 年4 月間有二處公共排水管即A
    、B 管破裂，導致B 管房間牆壁壁癌嚴重及天花板損壞，原
    告為此支出鑿開牆壁並修繕A 管復原之費用9,800 元、修繕
    B 管及B 管房間之費用83,046元等情，則為被告所否認，辯
    述如上，是本件之爭點，厥為：⒈108 年4 月間是否確有原
    告所述A 、B 管破裂漏水，及引發B 管房間牆壁嚴重壁癌及
    其他損壞等情事？⒉原告得否向被告請求如附表所示之修繕
    費用？茲分述如下：
  ⒈原告主張於108 年4 月間發現甲管道間內之A 管破裂，繼而
    發現乙管道間內之B 管破裂漏水，導致牆壁嚴重壁癌等情，
    已提出甲、乙管道間牆壁鑿開裸露其內公共排水管之照片、
    B 管房間牆壁壁癌照片等件為證（見本院卷一第109-117 頁
    ），並經證人劉吳盟於本院審理中證述：我是水電技術人員
    ，108 年4 月間，郭韋朱有找我一起去原告家查看，當時郭
    韋朱是被告之主任委員，被4 樓的漏水住戶告，就趕快找我
    去查看漏水原因，後來找到漏水原因是原告家，我去看的時
    候原告家最左邊的管道間上方天花板漏水、牆壁是濕的，整
    個牆壁壁紙都爛掉，我就跟郭韋朱說我判斷是這邊漏水漏到
    4 樓，過兩天我有再去原告家把牆壁鑿開，發現是裡面的公
    共排水管破掉，有漏水出來，是排廁所、廚房流理台污水的
    公共排水管，是直立的水管，直徑有9 公分，依我多年做水
    電的經驗，判斷那是公共排水管，不是原告家專用的水管，
    一般家裡的排水管是直徑2.5 公分的小支排水管，但破掉的
    那支是直徑9 公分的。鑿開牆壁後的管道間照片就如原告提
    出之照片。原告房屋還有另外二處有壁癌的地方，我也有去
    查看修繕過，分別是我繪製的位置圖中右上角、右下角的房
    間，右上角房間（按：指B 管房間）的牆壁壁紙、天花板都
    爛掉，因為那裡也有一個管道間，我去看了確定是管道間裡
    面的水管漏水，為了修理水管，我有鑿開牆壁來看，結果有
    看到水管破掉，破掉的水管也是大樓公共排水管，和A 管情
    形一樣，漏水點也是在天花板上面，右上角這處比較嚴重，
    滲透到牆壁，牆壁都是壁癌，壁紙也爛掉了，原告提出之照
    片確為當初鑿開右上角房間壁癌牆壁後的情形。該公共管線
    的破裂與牆壁長壁癌有關連，就是因為公共管線破裂，水滲
    出來到牆壁，所以滲透到水泥，壁紙都爛掉，並且長壁癌等
    語明確（見本院卷二第50-55 、57、59-61 、66-67 頁），
    本院審酌劉吳盟確能當庭畫出系爭房屋平面圖及當初查看之
    甲、乙管道間相對位置，與原告訴訟代理人當庭所繪管道間
    位置相符（見本院卷一第93頁、本院卷二第89頁），復與本
    院向高雄市政府工務局調取之系爭房屋所在6 樓平面圖所標
    示之管道間位置吻合，此有該平面圖、本院公務電話紀錄在
    卷可參（見本院卷二第171 、173 頁），且原告、證人劉吳
    盟提出之修繕照片均顯示破裂之水管為垂直之水管（見本院
    卷一第109 、111 、117 頁、本院卷二第107 、137 、139
    頁），而系爭房屋之管道間內如為垂直水管，即屬公共管線
    一節，業經本院電詢高雄市政府工務局建築管理處課長而知
    ，有本院公務電話紀錄在卷可憑（見本院卷二第173 頁），
    可見劉吳盟證述破裂之水管為公共管線，確與事實相符。佐
    以劉吳盟業提出多張自行拍攝之鑿開牆壁後管道間及牆壁壁
    癌照片（見本院卷二第107 、109 、111 、119 、135 、13
    7 、139 、141 頁），另證人郭韋朱亦證述曾為查看4 樓住
    戶漏水原因，帶同劉吳盟去原告家查看（見本院卷二第50頁
    ），證人蔡燈能亦證述：我108 年擔任代理主任委員時，原
    告整間房屋我有去看過一次，當時就是劉吳盟在修繕，我也
    有看到劉吳盟把牆壁鑿開，看到公共排水管裸露出來，就是
    剛才法官提示的本院卷一第109 頁照片（按：A 管照片）等
    語（見本院卷二第62-63 頁），核與劉吳盟之證述無違，足
    徵劉吳盟上開證述內容應值採信，108 年4 月間確有發生系
    爭房屋內A 、B 管破裂漏水，並導致B 管房間牆壁嚴重壁癌
    之事實。被告雖質疑漏水可能是原告先前裝修房屋所致，惟
    僅空言主張，並未就此舉證以實其說，且原告已堅稱其僅增
    加屋內隔間（見本院卷二第46頁），劉吳盟亦證述其所見管
    道間內部、水管並無遭更動跡象（見本院卷二第76頁），則
    卷內並無任何事證可支持被告此一說法，其此部分辯解自難
    採信。
  ⒉按共用部分、約定共用部分之修繕、管理、維護，由管理負
    責人或管理委員會為之，其費用由公共基金支付或由區分所
    有權人按其共有之應有部分比例分擔之。但修繕費係因可歸
    責於區分所有權人或住戶之事由所致者，由該區分所有權人
    或住戶負擔。其費用若區分所有權人會議或規約另有規定者
    ，從其規定，公寓大廈管理條例第10條第2 項定有明文。又
    管理負責人或管理委員會因維護、修繕共用部分或設置管線
    ，必須進入或使用其專有部分或約定專用部分時，住戶不得
    拒絕；進入或使用，應擇其損害最少之處所及方法為之，並
    應修復或補償所生損害，同條例第6 條第1 項第3 款、第2
    項亦有明文。自立一信大樓之公共管線屬公寓大廈之共用部
    分，依上述規定自應由被告負責管理、維護及修繕，被告自
    負有維護公共排水管防止其破裂漏水，及修繕破裂之公共排
    水管之義務，故位在系爭房屋內之A 、B 管破裂而漏水，自
    應由被告負修繕責任。又為修繕A 、B 管而須鑿開系爭房屋
    之管道間牆壁，所造成之損害，依前揭規定，亦應由被告負
    責修復或補償。從而原告主張A 、B 管之修繕費用、鑿開及
    回復管道間牆壁之費用均應由被告負擔，應屬有據。
  ⒊再按因故意或過失，不法侵害他人權利者，負損害賠償責任
    ，民法第184 條第1 項前段定有明文。又負損害賠償責任者
    ，除法律另有規定或契約另有訂定外，應回復他方損害發生
    前之原狀；債權人得請求支付回復原狀所必要之費用，以代
    回復原狀，民法第213 條第1 項、第3 項定有明文。被告對
    於B 管負有維護、管理之義務，業如前述，惟其疏於管理、
    維護B 管，導致B 管破裂漏水，造成B 管房間牆壁嚴重壁癌
    ，堪認有應注意而未注意之過失，與系爭房屋所受漏水損害
    間具相當因果關係，原告自得依民法第184 條第1 項前段，
    請求被告負損害賠償責任，並得請求被告支付回復原狀之必
    要修繕費用。
  ⒋被告雖辯稱被告於107 年間即決議公共管線漏水影響屋內，
    其修繕費用應由住戶與被告各負擔50﹪，嗣於108 年12月30
    日並經區分所有權人會議做成決議，故原告僅能請求修繕金
    額之一半云云，惟依公寓大廈管理條例第10條第2 項規定，
    共用部分之修繕管理維護費用，原則上係由公共基金支付，
    例外如區分所有權人或規約另有規定，始從其規定。查自立
    一信大樓區分所有權人係於108 年12月30日始決議公共管線
    漏水影響屋內者，其修繕費用應由住戶與被告各負擔50﹪，
    此有該會議紀錄在卷可稽（見本院卷一第67頁），該決議內
    容並無明示溯及既往，自應從108 年12月30日始生效力，故
    108 年12月30日以前即發生之公共管線漏水衍生修繕費用，
    仍應適用公寓大廈管理條例第10條第2 項前段之規定，由被
    告以公共基金支付。本件原告係分別於108 年4 月間、5 月
    間修繕A 管、B 管及B 管房間（詳下述），依上開說明，其
    修繕費用、回復原狀必要費用仍應全額由被告負擔，被告抗
    辯僅須支付一半，並非有據。
  ⒌查原告主張劉吳盟於108 年4 月間修繕破裂之A 管，並將鑿
    開之牆壁回復之費用為9,800 元，已由原告支付乙情，業提
    出劉吳盟開立之估價單（內容詳如附表編號1 所示）、免用
    發票收據、修繕後甲管道間完工照片為證（見本院卷一第17
    、251 、121 頁），並經劉吳盟證述：後來郭韋朱叫我把破
    掉的水管接好，我把破掉的那一段鋸掉，再接一段新的水管
    上去，再補水泥、磚頭、油漆，修繕項目如原告提出之估價
    單所示，修繕金額是9800元，是原告代墊給我，以現金支付
    ，因為大樓老舊，被告不願意付這筆錢等語明確（見本院卷
    二第59頁），本院審酌該估價單所載施工細項（如附表編號
    1 所示），確與劉吳盟所述修繕內容相符，亦為修繕水管破
    裂、回復甲管道間牆壁所必要，因認原告此部分主張為真。
    惟修復費用以必要者為限，如係以新品換舊品，應予折舊（
    最高法院82年度台上字第892 號判決意旨參照）。依附表編
    號1 所示之修繕項目、修繕金額，其中地面排水公共管道水
    管通破裂1800元、水泥牆打除清運2500元，均屬修繕破裂A
    管所必要之修繕費用，均應由被告負擔，此4300元原告先行
    支付後，自得依民法第179 條規定向被告請求。另水泥牆磚
    塊回復4200元、油漆批土1300元，則係修復甲管道間牆壁之
    費用，惟此回復牆面之費用中，有油漆、水泥、磚塊等全新
    材料費用各500 元、150 元、300 元，此經劉吳盟證述在卷
    （見本院卷二第59頁），而系爭房屋是70年3 月21日建築完
    成，有建物所有權狀在卷可徵（見本院卷一第107 頁），至
    108 年4 月間修繕時為止，已使用至少38年。本院審酌油漆
    除掉落或髒污外，不會隨時間而耗損，非屬因時日經過而效
    用減低之零件，當油漆掉落時，自必須使用新的漆以回復原
    狀，無使用舊漆之可能，是油漆所使用之材料尚非以新品代
    替舊品之支出，無折舊問題。惟以全新磚牆、水泥更換遭損
    壞之舊磚牆、水泥部分，即應將材料折舊自損害賠償額中予
    以扣除。又依行政院所頒固定資產耐用年數表，磚造房屋之
    耐用年數為25年，系爭房屋之甲管道間磚牆已使用超過耐用
    年數，本院衡酌其折舊後水泥、磚塊材料價值應不會超過1/
    10，因認原告得請求被告賠償之牆面回復費用，應扣除9/10
    即405 元之材料折舊額，僅得請求5095元（油漆批土1300元
    + 水泥牆磚塊回覆4200元-405元＝5095元）。加計上述原告
    得請求被告給付之修繕A 管費用4300元，共計9395元。
  ⒍原告主張有請劉吳盟修繕B 管、回復、修繕乙管道間牆壁及
    因漏而損壞之壁癌牆壁等處，並支付修繕費用一節，業經劉
    吳盟證實（見本院卷二第68-70 頁），其並得請求修繕B 管
    、回復乙管道間牆壁、修繕漏水造成之損壞之必要費用，亦
    如前述，原告固以提出之免用發票收據3 紙、估價單2 紙、
    出貨單1 紙為據（見本院卷一第19、21、23、251 頁），主
    張此部分修繕費用共83,046元，然查：
  ⑴附表編號4 之修繕內容，業經劉吳盟明確證陳是針對系爭房
    屋另一漏水房間，而非B 管房間（見本院卷二第72-73 、79
    -80 頁），原告雖主張劉吳盟係記憶錯誤，但本院審酌劉吳
    盟為開立估價單及實際進行修繕之人，對於估價單所載修繕
    內容是修繕哪一房間，應不至於錯誤記憶，且附表編號4 之
    估價單、免用發票所載開立時間均為109 年5 月1 日，距原
    告所述108 年4 、5 月間即發現B 管破裂漏水並為修繕，已
    近1 年之久，尚難認係修繕B 管房間之估價，是仍認劉吳盟
    之證述較值採信。附表編號4 之修繕內容，既非修繕B 管或
    B 管房間漏水損壞，則該部分修繕費用6 萬1900元，自不得
    向被告請求。
  ⑵附表編號3 所示之修繕內容，原告主張是B 管房間之牆壁鋪
    設鋁複合板之費用（見本院卷一第90頁），但劉吳盟已證陳
    原本牆壁無防水板，只有貼壁紙，是此次修繕才建議原告增
    設，避免以後再漏水（見本院卷二第70頁），並有該牆壁修
    繕前、後照片可資佐證（見本院卷一第119 頁），足見鋁複
    合板之鋪設費用並非回復原狀之必要費用，自不得向被告請
    求賠償。且原告提出之出貨單、免用發票收據所載出貨日期
    為108 年9 月16日，與原告所述修繕B 管房間之時間亦有相
    當差距，證人劉吳盟對於該出貨單所示鋁複合板係用以修繕
    哪一房間，於證述時亦前後不一，先稱是B 管房間天花板（
    見本院卷二第71頁），又改稱是鄰近A 管的房間，最後又改
    稱是另一與本案無關之房間（見本院卷二第78頁），自不足
    以證明係修繕B 管房間之費用，原告請求被告賠償此部分修
    繕費用6546元，當屬無據。
  ⑶附表編號2 所示之修繕內容，證人劉吳盟已證述：是維修破
    掉的水管，換新管，再堆磚頭把牆壁挖洞的地方磚頭補起來
    ，再抹水泥，再鋪設防水板，估價單所載「廢土清除」就是
    打下來都有水泥碎石，要清除，「水泥牆打除」就是挖洞，
    磚頭掉下來再丟掉。「公共管道間漏水」就是把水管換新，
    換完要回復原狀。「廁所天花板排水管修復」，是那間房間
    的隔壁剛好是廁所，管道間跟廁所僅隔一面牆而已，牆壁裡
    面是房間管道間漏水，漏水滲透到牆壁外面的廁所，所以廁
    所天花板的漏水原因也是B 管破裂，廁所輕鋼架天花板都滴
    水漬，所以有換水管跟天花板，天花板只有換幾塊而已，不
    是全部換新。「牆面水泥回覆鋪設防水板」就是水泥已經鋪
    好了，壁紙都爛掉了，在我建議下改為鋪設防水板即銀色鋁
    複合板等語（見本院卷二第68-70 頁）。本院審酌「公共管
    道間漏水、壁癌水泥牆打除、廢土清除」，顯屬修繕B 管及
    修繕B 管漏水導致之壁癌牆壁所必要之項目；又「廁所天花
    板排水管修復」其中水管之修繕必要性，除劉吳盟前揭證述
    外，原告已補充解釋：本院卷二第135 頁的B 管房間天花板
    水管照片，是樓上住戶的水管擋到B 管，必須把樓上住戶水
    管鋸掉後才可以做裡面破裂的的公共水管，所以把水管鋸掉
    重新接（見本院卷二第180-181 頁），堪認「廁所天花板排
    水管修復」之費用，亦屬修繕B 管、修繕B 管漏水造成損害
    之必要費用，應由被告負擔。另「牆面水泥回覆鋪設防水板
    」之修繕費用5000元，其中「牆面水泥回覆」係修復乙管道
    間牆壁之費用，應由被告負擔，但鋪設防水板之費用，則非
    回復原狀所必要，不應由被告負擔。又劉吳盟已證述附表編
    號2 之修繕金額中，防水板材料費為3000元，牆面水泥回復
    材料費約300 元，天花板材料費為500 元，其餘皆為工資（
    見本院卷二第72頁），防水板材料3000元原告自不得請求，
    而天花板材料費、牆面水泥回復材料費亦應扣除9/10之折舊
    額即720 元，僅得請求80元，故原告得請求被告給付之修繕
    B 管、B 管房間漏水損壞修繕費用，應扣除防水板之費用30
    00元、天花板及牆面水泥回復材料費折舊額720 元，而為1
    萬880 元（計算式：1 萬4600元-3000 元-720元＝1 萬880
    元）。
  ㈢承上，原告得向被告請求給付或賠償之修繕費用，合計為2
    萬275 元（計算式：9395元+1萬880 元＝2 萬275 元），其
    餘修繕費用之請求則無理由。
五、綜上所述，原告請求被告給付2 萬275 元，及自起訴狀繕本
    送達翌日即109 年12月11日（送達證書見本院卷一第99頁）
    起至清償日止，按週年利率5 ﹪計算之利息，為有理由，應
    予准許，逾此範圍之請求，則屬無據，應予駁回。
六、原告勝訴部分，係適用小額訴訟程序所為被告敗訴之判決，
    依民事訴訟法第436 條之20之規定，應依職權宣告假執行，
    另依同法第436 條之23準用第436 條第2 項，適用同法第39
    2 條第2 項之規定，依職權宣告被告如以2 萬275 元為原告
    預供擔保，得免為假執行。
七、本件訴訟費用額詳如訴訟費用計算式，合計為2168元，本件
    兩造各為一部勝訴、一部敗訴，然因原告確有提起本件訴訟
    必要，且起訴後應徵之裁判費至少為1,000 元（民事訴訟法
    第77條之13規定參照），爰依民事訴訟法第79條規定，酌量
    情形命兩造各自負擔如主文第3 項所示。
中    華    民    國   110    年    10    月    15    日
                  高雄簡易庭  法      官  陳筱雯
以上正本係照原本作成。
民事訴訟法第436條之24第2項：對於本判決之上訴，非以違背法
令為理由，不得為之。
如對本判決上訴，須於判決送達後20日內向本院提出上訴狀，並
須表明原判決所違背之法令及其具體內容與依訴訟資料可認為原
判決有違背法令之具體事實之上訴理由。（均須按他造當事人之
人數附繕本）。
中    華    民    國   110    年    10    月    15    日
                              書  記  官  張宸維
訴訟費用計算式：
裁判費    1000元
證人旅費   524元（證人郭韋朱）
證人旅費   644元（證人劉吳盟）
合計      2168元
┌──────────────────────────────┐
│附表                                                        │
├──┬────┬─────┬───────┬───┬────┤
│編號│時間    │原告主張修│修繕項目      │修繕  │估價單、│
│    │        │繕位置    │              │金額  │免用發票│
│    │        │          │              │      │收據卷頁│
├──┼────┼─────┼───────┼───┼────┤
│1   │108 年4 │公共管道間│地面排水公共管│1800  │本院卷一│
│    │月28日  │第一水管漏│道水管通破裂  │      │P17 、  │
│    │        │水（4 、5 ├───────┼───┤251     │
│    │        │樓漏水）  │水泥牆打除清運│2500  │        │
│    │        │          ├───────┼───┤        │
│    │        │          │水泥牆磚塊回覆│4200  │        │
│    │        │          ├───────┼───┤        │
│    │        │          │油漆批土      │1300  │        │
│    │        │          ├───────┴───┤        │
│    │        │          │                9800元│        │
├──┼────┼─────┼───────┬───┼────┤
│2   │108 年5 │公共管道間│公共管道間漏水│8000  │本院卷一│
│    │月28日  │第二水管漏│、壁癌水泥牆打│      │P19 、  │
│    │        │水（b 房牆│除、廢土清除  │      │251     │
│    │        │壁壁癌衣櫃├───────┼───┤        │
│    │        │白蟻）    │廁所天花板排水│1600  │        │
│    │        │          │管修護        │      │        │
│    │        │          ├───────┼───┤        │
│    │        │          │牆面水泥回覆鋪│5000  │        │
│    │        │          │設防水板      │      │        │
│    │        │          ├───────┴───┤        │
│    │        │          │              14600 元│        │
├──┼────┼─────┼───────┬───┼────┤
│3   │108 年9 │公共管道間│銀色鋁複合板  │6546元│本院卷一│
│    │月16日  │第二水管漏│（材料費）    │      │P23 、  │
│    │        │水（b 房牆│              │      │251     │
│    │        │壁壁癌衣櫃│              │      │        │
│    │        │白蟻）    │              │      │        │
├──┼────┼─────┼───────┼───┼────┤
│4   │109 年5 │公共管道間│廁所天花板輕鋼│6000  │本院卷一│
│    │月1日   │第二水管漏│架裝修換防水板│      │P21 、  │
│    │        │水（b 房牆├───────┼───┤251     │
│    │        │壁壁癌衣櫃│磁磚（剔除）  │2000  │        │
│    │        │白蟻）    ├───────┼───┤        │
│    │        │          │換燈          │900   │        │
│    │        │          ├───────┼───┤        │
│    │        │          │房間內除散落壁│3000  │        │
│    │        │          │紙（2人工）   │      │        │
│    │        │          ├───────┼───┤        │
│    │        │          │房間輕鋼架防水│10000 │        │
│    │        │          │（2人工）     │      │        │
│    │        │          ├───────┼───┤        │
│    │        │          │壁癌打除填水泥│10000 │        │
│    │        │          ├───────┼───┤        │
│    │        │          │防水施作、水電│30000 │        │
│    │        │          │、插座（3 人5 │      │        │
│    │        │          │天工）        │      │        │
│    │        │          ├───────┴───┤        │
│    │        │          │               61900元│        │
└──┴────┴─────┴───────────┴────┘